臺灣桃園地方法院民事判決
110年度訴字第128號
原      告  孫惠玉  
被      告  龔昱儒  

上列當事人間請求損害賠償事件，原告提起刑事附帶民事訴訟，
經本院刑事庭以109年度附民第462號裁定移送前來，本院於民國
111年4月25日言詞辯論終結，判決如下：
    主      文
被告應給付原告新臺幣捌萬玖仟捌佰元及自民國一一○年一月二
十八日起至清償日止，按週年利率百分之五計算之利息。
訴訟費用由被告負擔百分之十七，餘由原告負擔。
本判決第一項得為假執行，但被告以新臺幣捌萬玖仟捌佰元為原
告預供擔保，得免為假執行。
其餘之訴及假執行聲請均駁回。
    事實及理由
一、被告於言詞辯論期日不到場，核無民事訴訟法第386條所列
    各款情形，爰依原告之聲請，由其一造辯論而為判決。
二、原告主張：原告因配偶中風，急需籌措醫療費，於民國106
    年5月23日凌晨在桃園市○○區○○路00號1樓之統一超商將附表
    所示12件古玩（下合稱系爭古玩）交由被告代售，被告未能
    如期售出，原告於106年5月26日要求返還，被告推拖搪塞，
    拒絕返還，將系爭古玩侵占據為己有，致原告因此受有損害
    ，爰依侵權行為之法律關係請求被告賠償，並聲明：（一）
    被告應賠償原告新臺幣（下同）543,000元及自刑事附帶民
    事起訴狀繕本送達翌日起至清償日止，按週年利率百分之5
    計算之利息。（二）請准供擔保宣告假執行等語。
三、被告於言詞辯論期日不到場，惟提出書狀抗辯：系爭古玩在
    被告手上弄掉，被告願意負起賠償責任。但被告從事玉石買
    賣12年，系爭古玩可分成古玉、白玉、臺灣藍寶三大類。其
    中古玉類4件非和闐玉，且雕刻彎彎曲曲，明顯是後期仿古
    ，仿的非常粗糙，又古玉經過時間洗禮會在表面形成一種膜
    ，發出勻稱光澤，業界稱為寶光，但原告交付之4件古玉並
    沒有寶光，每件市場價約300元至1,200元。系爭古玩中之白
    玉類2件不帶石皮，只用線綁起來，連個中國結或珠子都沒
    有，每件市場價約2,000元至6,000元。系爭古玩中之臺灣藍
    寶類6件不是透明的，只是花東地區所產的綠碧玉，其中附
    件編號7所謂海水藍寶，摸起來會刮手，且看不出雕刻何物
    ，只是件雕刻失敗的玉石作品，花東綠碧玉市場價格約200
    至300元。通常價值上萬元的玉石都會有鑑定書，系爭古玩
    均無鑑定書或鑑價書，且雕工粗糙或根本沒雕工，當初原告
    交給被告時，只有2件有盒子裝，花東玉石用小布包裝，其
    他用塑膠袋裝在一起，很容易就會撞到缺角，如此放置之系
    爭玉石，總重量約150公克，不可能有54萬多元的價值，被
    告願意以20,000元賠償原告的損失等語。
四、因故意不法侵害他人之權利者，負損害賠償責任；負損害賠
    償責任者，除法律另有規定或契約另有訂定外，應回復他方
    損害發生前之原狀；不能回復原狀或回復顯有重大困難者，
    應以金錢賠償其損害，民法第184條第1項前段、第213條第1
    項、第215條分別定有明文。
五、經查：
（一）原告前揭主張系爭古玩遭被告侵占等事實，業經檢察官偵
      查後提起公訴，被告經本院刑事判決犯刑法第335條1項之
      罪，處有期徒刑4月，如易科罰金，以1,000元折算1日，
      有本院108年度易字第860號刑事判決在卷可稽，且為被告
      所不爭執，堪信為真實。被告侵占系爭古玩之不法侵害行
      為，致原告受有損害，係不法侵害原告財產權之故意行為
      ，與原告所受之損害間具有相當因果關係，被告自應依前
      揭規定，對原告負損害賠償責任。
（二）原告主張系爭古玩價值543,000元，請求被告賠償，惟被
      告以前詞置辯，否認系爭古玩有543,000元之價值，僅願
      賠償原告20,000元。關於系爭古玩之價值，證人黃俊瑋於
      本院結證：我從高中做玉石加工和買賣到現在大約快35年
      ；一般來說玉石依據硬度、厚度等等會影響其價值；提示
      之本院108年度易字第860號刑事判決附表，以文字沒辦法
      看出價值，一定要看實物；我的專業是玉石，古玩類我看
      得出材質，但是沒有辦法確認有沒有到那個年代，只能針
      對玉石的部分說明；玉石、藍寶部分看淨度、透度、顏色
      、重量，都會影響等級，不同等級有不同價位；提示原告
      提出手機內被告與系爭古玩合照（即臺灣桃園地方法院檢
      察署106年度偵字第24124號侵占案件偵查卷第10頁照片）
      中之系爭古玩，附表編號1至6之古玉及白玉部分沒有辦法
      看照片就評估其價值，因為古玉包含到年代，必須以實物
      才有辦法確認有沒有到那個年代，白玉因為有分正新疆或
      韓國等產地，價值都不同，要有實物才有辦法確認產地；
      照片上的6件藍寶部分可以估出一個市場行情範圍的價值
      ，附表編號7部分屬於臺灣藍寶系列，以市場行情1克拉大
      概落在1,000元到1,500元，因為它的藍色蠻透的，目測重
      量大概是20到25克拉左右，市價大約是20,000元到25,000
      元左右；附表編號8所示橢圓形那一個，略有一些白點，1
      克拉大概是800元到1,000元，目測重量介於10到15克拉，
      市價最低大概10,000元到1萬多元；另外4個（按指附表編
      號9至12部分）比較均質均色，1克拉大概介於1,000元到1
      ,500元左右，目測花錐形（按指附表編號9部分）較厚，
      重量約20到25克拉左右，價值介於25,000元到30,000元左
      右。另外3個（按指附表編號10至12部分）重量均介於6到
      10克拉左右，市價大概每個6,000元到10,000元左右等語
      （見本院111年4月25日言詞辯論筆錄）。按當事人已證明
      受有損害而不能證明其數額或證明顯有重大困難者，法院
      應審酌一切情況，依所得心證定其數額，民事訴訟法第22
      2條第2項定有明文。考量本件損害發生係被告侵占原告所
      有之系爭古玩行為所致，系爭古玩下落不明難以鑑定估價
      ，原告既已證明受有損害而不能證明其數額且證明顯有重
      大困難，本院審酌上情及證人目測系爭古玩照片初估附表
      編號7至12所示花東藍寶之重量、品質、市場行情與被告
      答辯所稱系爭古玩之價值與願意賠償之金額等，爰依上開
      規定，酌定原告所受損害數額為附表編號1至4之古玉每件
      1,200元、編號5之羊脂白玉璧（含裝盒）、編號6之白玉
      雕件各6,000元、編號7之海水藍寶雕件20,000元、編號8
      之花東藍寶雕件（橢圓形）10,000元、編號9之花東藍寶
      （花錐形）25,000元、編號10之花東藍寶（長錐形）6,00
      0元、編號11之花東藍寶（水滴形）2件，每件6,000元，
      合計89,800元。
六、綜上所述，原告依侵權行為法律關係請求被告給付89,800元
    ，及自刑事附帶民事起訴狀繕本送達翌日即110年1月28日起
    至清償日止，按週年利率百分之5計算之利息部分，為有理
    由，應予准許，逾此範圍之請求則無理由，應予駁回。又本
    判決所命給付金額未逾500,000元，依職權宣告假執行及被
    告預供擔保而免為假執行，並分別酌定相當擔保金額宣告之
    ，至原告敗訴部分，其假執行之聲請已失所依據，應併予駁
    回。
七、據上論結，本件原告之訴為一部有理由，一部無理由，依民
    事訴訟法第385條第1項前段、第79條、第389條第1項第5款
    、第392條第2項，判決如主文。
中　　華　　民　　國　　111 　年　　5 　　月　　18　　日
                  民事第二庭  法　官　謝宜伶
正本係照原本作成。
如對本判決上訴，須於判決送達後二十日內向本院提出上訴狀。
如委任律師提起上訴者，應一併繳納上訴審裁判費。
中　　華　　民　　國　　111 　年　　5 　　月　　25　　日
                              書記官  李仲旻

附表
編號 名              稱 數量 1 古玉璜（含配鍊） 1 2 古玉璧（含紅扣帶） 1 3 古玉璜 1 4 古玉帶扣 1 5 羊脂白玉璧（含裝盒） 1 6 白玉雕件 1 7 海水藍寶雕件 1 8 花東藍寶雕件（橢圓形） 1 9 花東藍寶（花錐形） 1 10 花東藍寶（長錐形） 1 11 花東藍寶（水滴形） 2 合計  12